【裁判字號】    98,交聲,1936
【裁判日期】    980731
【裁判案由】    違反道路交通管理處罰條例聲明異議
【裁判全文】
臺灣臺北地方法院交通事件裁定        98年度交聲字第1936號
原處分機關  臺北市交通事件裁決所
受處分人    甲○○
                      5樓
上列異議人即受處分人因違反道路交通管理處罰條例事件，對於
臺北市交通事件裁決所中華民國98年5 月20日所為之處分（原處
分案號：北市裁罰字第裁22-ZIB131998號）聲明異議，本院裁定
如下：
    主  文
異議駁回。
    理  由
一、異議意旨略以：異議人即受處分人甲○○固有駕駛車牌號碼
    7572-BB 號租賃小客車行經原處分機關所指異議人違規之路
    段，惟當時國道3 號（應係國道3 號甲線快速道路之誤）正
    值交通壅塞時段，異議人當時係自木柵交流道（應係萬芳交
    流道之誤）進入，因為當時車輛甚多，一直無法循正常動線
    回到標線內，此時希冀駕駛人遵守道路交通管理處罰條例之
    規定，尚欠缺合理期待可能性，徒憑採證照片尚難推論駕駛
    人之行為出於故意或過失，而有可非難性。且縱認駕駛人之
    行為具有非難性，應有緊急避難之適用，而原處分機關所為
    之裁處亦不符比例原則云云。
二、按汽車行駛於高速公路、快速公路或設站管制之道路，不遵
    使用限制、禁止、行車管制及管理事項之管制規則，而未依
    規定變換車道，處汽車駕駛人新臺幣（下同）3,000 元以上
    6,000 元以下罰鍰，道路交通管理處罰條例第33條第1 項第
    4 款有明文規定。而槽化線，乃用以引導車輛駕駛人循指示
    之路線行駛，並禁止跨越，劃設於交岔路口、立體交岔之匝
    道口或其他特殊地點，道路交通標誌標線號誌設置規則第17
    1 條第1 項亦規定甚明。是汽車駕駛人若駕駛汽車行駛於高
    速公路，自應遵守設置之交通標線指示行車，不得有跨越槽
    化線之行為。
三、原處分意旨略以：異議人駕駛車牌7572-BB 號租賃小客車，
    於民國98年1 月1 日上午10時59分許，在國道3 號甲線快速
    道路（下稱國道3 甲）東向4 公里900 公尺處（下稱違規地
    點），跨越槽化線，經國道公路警察局第九警察隊木柵分隊
    拍照採證後，以受處分人有違反道路交通管理處罰條例第33
    條第1 項第13款之違規行為逕行製單舉發，經受處分人於應
    到案日期前申訴，經原處分機關即臺北市交通事件裁決所函
    請原舉發機關即國道公路警察局第九警察隊調查結果，仍認
    有前開違規行為，乃函知調查結果於原處分機關，並由原處
    分機關依道路交通管理處罰條例第33條第1 項第13款，及違
    反道路交通管理事件統一裁罰基準表之規定，於98年5 月20
    日以北市裁申字第裁22-ZIB131998號裁決書裁處受處分人罰
    鍰3,000 元。
四、查異議人並不否認有駕駛上開小客車於上開時、地跨越槽化
    線之事實，且有舉發照片附卷可稽，是異議人確有於上開時
    、地跨越槽化線之行駛行為，自堪認定。次查，自異議人所
    述之萬芳交流道進入國道3 甲後，與異議人違規地點約有1
    公里，其中先有一段加速車道，繼則進入外線車道，並不需
    進入往國道3 號主線之輔助車道。且異議人違規當日為元旦
    假期，國道3 甲車流量眾多，證人乙○○當日在該處值勤約
    3 小時，總共僅舉發約3 輛與異議人相同之違規車輛等事實
    ，業據證人即舉發員警乙○○到庭證稱：「（請敘述舉發經
    過？）當天是1 月1 日，車子很多，在路口執行交通整理，
    發現多部車子利用減速車道跨越槽化線進入正常行駛的車陣
    中，我拿單眼相機拍照舉發受處分人違規」、「（異議人表
    示當日車多不容易插入所以不得已最後行駛至槽化線上，以
    你當時看到情形，當時是否車輛很多，右邊上匝道是否有一
    直行駛不讓右側車插入？）最右側車道是要上國道3 號的輔
    助車道，並非正常一般車道」、「（異議人表示是從木柵交
    流道上去要往深坑，他的行進方向應該是如何走？）異議人
    應該是由萬芳交流道上去」、「（異議人從萬芳交流道上去
    是否會走到槽化線？）不會，因為從交流道上去不會走到槽
    化線，那表示一開始他就在路肩了」、「（異議人表示當時
    車多無法插入所以才會走到槽化線，是否可能如此？）那表
    示他投機。右邊是要準備上匝道，正常車道是左邊，槽化線
    還在更右邊」、「（萬芳交流道距離異議人違規地點多遠？
    ）約1 公里左右」、「（當天總共拍到多少類似的違規？）
    約3 到4 部車，跨越槽化線的有3 件，另外的是插入連貫行
    駛車陣」、「（一般正常駕駛人上了木柵交流道到達違規地
    點是如何行駛？）沿著車道一直走，上了匝道後就是外線車
    道，不會走到輔助車道，若是到輔助車道就是要準備去走國
    道3 號的主線」、「（開了4 、5 件是從多久待到多久？）
    當天排勤務快3 個小時，在那裡疏導交通，當天元旦往國道
    5 號的全部車流回堵到國道3 號，我在那裡疏導，但是有些
    人是因為堵車才會這樣，因為勸導無用，那裡經常違規也造
    成用路人抱怨，所以我們才用照相舉發。萬芳交流道上來後
    有加速車道，之後接外線車道，我剛才說的輔助車道原來是
    路肩，因為這裡車流量大，所以我們建議交通局把路肩改為
    輔助車道，輔助車道是用來連接國道3 號南下車道」等語在
    卷。衡諸證人乙○○係依法執行公務之人員，與異議人素昧
    平生，本無任意捏造異議人違規事實舉發之理，亦無甘冒觸
    犯偽證罪之風險及良心上之譴責而設詞誣攀異議人，且核證
    人乙○○上開證詞亦無矛盾與違反常理之處，堪認證人乙○
    ○上開證言應可採信。是本院參以異議人本有多次駕駛上開
    路段經驗，並知悉該處常有堵車情形，業據異議人供述在卷
    （本院卷第32頁反面），則異議人自萬芳交流道進入國3 甲
    後，於堵車車速甚慢及尚有約1 公里之距離下，當非全然無
    法自加速車道駛入外側車道之情，其之辯解已難採信。再者
    ，佐以乙○○上開證詞，可知在證人乙○○當日值勤之3 小
    時內，亦僅約3 輛汽車有類似異議人之違規情節，益徵在當
    時之車流量及車速下，並未有如異議人所述完全無法駛入外
    側車道之情事。從而，本件異議人在元旦假期嚴重堵塞之情
    形下行駛於高速公路，縱遇有嚴重塞車情形，亦應於車道上
    依序前進，以維交通安全，其之所辯尚不足採。
五、另異議人雖認本件有緊急避難原則之適用及應依比例原則不
    予裁罰云云。惟查，異議人明知其行駛於快速道路，竟在為
    避免自己駛入出口匝道之情形下，即跨越槽化線強行進入連
    貫行駛之車輛，顯係增加其他用路人之危險，要無緊急避難
    之情。是原處分機關依據違反道路交通管理事件統一裁罰基
    準表之規定裁處罰鍰最低額，當未違反比例原則，異議人此
    部分之抗辯亦無理由。
六、綜上所述，受處分人確無正當理由而有前揭違規行為，原處
    分機關依道路交通管理處罰條例第33條第1 項第13款規定，
    裁處罰鍰3,000 元，依法核無違誤，本件異議為無理由，應
    予駁回。
七、據上論斷，應依道路交通案件處理辦法第19條，裁定如主文
    。
中    華    民    國    98    年    7     月    31    日
                  交通法庭  法  官  林勇如
上正本證明與原本無異。
如不服本裁定，應於裁定送達後5 日內向本院提出抗告狀。
                            書記官  葉潔如
中    華    民    國    98    年    7     月    31    日


司法院資訊處製作；財團法人民間司法改革基金會備份。
